臺灣彰化地方法院刑事判決　　　　　　　 94年度易字第844號
公　訴　人　臺灣彰化地方法院檢察署檢察官
被　　　告　丙○○
　　　　　　　　　　號
上列被告因詐欺案件，經檢察官提起公訴（九十四年度偵緝字第
二八九、二九０、二九一、二九二號），本院依簡式審判程序判
決如下：
    主  文
丙○○連續幫助意圖為自己不法之所有，以詐術使人將本人之物
交付，累犯，處有期徒刑陸月，如易科罰金，以佰元折算壹日
。
    事  實
一、丙○○前因違反毒品危害防制條例案件，經本院以九十三年
    度訴字第五０八號判決判處有期徒刑六月，如易科罰金以三
    百元折算一日確定，於民國九十三年八月二十四日易科罰金
    執行完畢。丙○○經由報紙分類廣告之刊載，獲知可憑交付
    金融機構存摺取得現款，因其當時財務狀況欠佳，乃欲以此
    種交易方式賺取經濟收入，遂將上開交易訊息主動告知其男
    友黃進（另經本院判處有期徒刑六月確定），並由丙○○
    依上開分類廣告所留之電話號碼，與某不詳真實姓名成年男
    子取得聯繫，雙方約定以每個金融機構帳戶新臺幣（下同）
    一、二千元之代價，由丙○○提供存摺予該名成年男子使用
    。丙○○已預見該名成年男子取得前揭存摺之目的，係在利
    用該存摺提領金融機構帳戶內之匯入款項，因該帳戶所有人
    名義與實際使用人不同，而可藉此躲避員警追查，可供不詳
    犯罪集團作為詐欺取財之犯罪工具。惟丙○○在不違背其本
    意之下，竟為圖獲取不法利益，基於幫助該犯罪集團成員涉
    犯詐欺取財罪行之不確定概括故意，先後於附表所示之時間
    指示黃進前往多家銀行申辦帳戶，且隨即在開戶當日由黃
    進將存摺及提款卡交給丙○○處理，再經丙○○連續持以
    向上開不詳姓名成年男子兜售得款。該男子所屬詐騙集團成
    員取得上開黃進帳戶存摺及提款卡後，隨即用以實施附表
    所示之詐欺犯行，並致附表所示之被害人陷於錯誤，分別以
    匯款方式交付現金。嗣被害人覺查有異，均報警處理，始循
    線查悉上情。
二、案經彰化縣警察局彰化分局報請臺灣彰化地方法院檢察署檢
    察官偵查起訴。
    理  由
一、本件被告丙○○於準備程序中，先就上開犯罪事實為有罪之
    陳述，且所犯係死刑、無期徒刑、最輕本刑為三年以上有期
    徒刑以外之罪，經本院合議庭依刑事訴訟法第二百七十三條
    之一第一項之規定，裁定由法官一人獨任進行簡式審判程序
    ，先此敘明。
二、上開事實，業據被告丙○○於偵查及本院審理時坦承不諱，
    核與被害人己○○、甲○○、乙○○、丁○○、戊○○於警
    詢時指訴情節相符，並經證人黃進於警詢及偵查中證述前
    揭販售帳戶等情無訛，復有被害人己○○、甲○○匯款後取
    得之自動櫃員機交易明細表、被害人戊○○填具之匯款通知
    單、誠泰銀行彰化分行九十三年十月二十九日函檢附之開戶
    申請資料及交易明細表、中國信託商業銀行九十三年十一月
    三日函檢附之開戶申請資料及交易明細表、黃進於交通銀
    行彰化分行之開戶資料及該帳戶之交易明細表、臺中商業銀
    行彰化分行九十三年十一月十五日函檢附之開戶申請資料及
    交易明細表附卷可稽。又黃進就其販賣上開帳戶部分犯行
    ，亦經本院以九十四年度易字第六二七號判決判處有期徒刑
    六月確定，有刑事判決一份在卷可參，足徵被告前揭自白應
    屬實情。按刑法第十三條所稱之故意本有直接故意（確定故
    意）與間接故意（不確定故意）之別，條文中「行為人對於
    構成犯罪之事實，明知並有意使其發生者」為直接故意，至
    於「行為人對於構成犯罪之事實，預見其發生而其發生並不
    違背其本意者」則屬間接故意；又間接故意與有認識的過失
    （又稱疏虞過失）之區別，在於二者對構成犯罪之事實雖均
    預見其能發生，但前者對其發生並不違背其本意，後者則確
    信其不發生。而金融機構帳戶之申請甚為簡易方便，如係基
    於正當用途而有使用帳戶之必要，通常需用人得以自己名義
    申請辦理即可，本無假手他人之必要，更無須以一、二千元
    代價作為要求他人提供存摺帳戶對價之理。倘該名不詳姓名
    成年男子非將被告提供之存摺帳戶作為犯罪所得存提進出及
    其他不法之用途，豈須隱匿自己真實姓名而向被告收購存摺
    帳戶供己使用？又被告率將自己所有存摺帳戶交予他人使用
    ，且與該名男子素不相識，衡之常情，如此乖離常態之交易
    行為，就一般具有相當社會經驗之人而言，當可輕易預見該
    人收購存摺係供作非法使用，被告於本院審理時亦坦稱：確
    已知悉可能幫助他人犯罪等語。再者，蒐集他人存摺帳戶作
    為被害人匯入款項之交易媒介，用以隱匿真正犯罪者身分及
    資金流向之犯罪模式，多係用於擄物、擄人贖款之交付或詐
    欺犯罪，此乃一般使用人頭帳戶常見之非法利用類型，復經
    大眾傳播媒體再三披露，被告亦無從諉為不知。則該名男子
    於取得被告提供之存摺帳戶後，嗣經用於詐欺取財之不法用
    途，此一犯罪手法仍未逸脫於被告幫助他人犯罪意思之外，
    即屬被告所預見。而被告提供存摺帳戶在先，縱已得悉該名
    男子可能作為上開犯罪用途，卻又容任該項犯罪行為之繼續
    實現，毫無積極取回前揭物品或其他主觀上認為不致發生該
    項犯罪結果之確信，足徵前揭犯罪行為自仍不違其本意，被
    告應具有幫助他人詐欺取財犯罪之間接故意。綜上所陳，本
    案事證已臻明確，被告犯行至堪認定。
三、查被告丙○○提供存摺帳戶予他人詐欺犯罪使用，雖並未參
    與上開犯罪之構成要件行為，然其顯係以幫助他人犯罪之意
    思，實施詐欺取財構成要件以外之行為，核其所為，係犯刑
    法第三十條第一項前段、第三百三十九條第一項之幫助詐欺
    取財罪。被告多次販售帳戶行為既均提供他人作為詐欺犯罪
    指示被害人匯入款項之用，且時間緊接，方法相同，觸犯構
    成要件相同之罪名，顯係基於概括犯意反覆為之，應依連續
    犯之規定論以一罪，並依法加重其刑。查被告前因違反毒品
    危害防制條例案件，經本院以九十三年度訴字第五０八號判
    決判處有期徒刑六月，如易科罰金以三百元折算一日確定，
    於九十三年八月二十四日易科罰金執行完畢，有臺灣高等法
    院被告前案紀錄表及刑案資料查註紀錄表在卷可按，其受有
    期徒刑之執行完畢，五年內再犯本件法定本刑有期徒刑以上
    之罪，為累犯，應依法遞加重其刑。而被告僅係幫助他人實
    施詐欺取財罪，應依刑法第三十條第二項之規定，按詐欺取
    財正犯之刑減輕之，並先加而後減。爰審酌被告僅因個人經
    濟困難，一時貪圖小利而提供帳戶予他人犯罪使用，造成遭
    受詐騙之人追查贓款及實際犯罪行為人發生阻礙，對於社會
    治安仍具有相當之危害性，及其犯罪動機、目的、手段、於
    偵審期間坦承犯行之態度、具有高職畢業學歷之智識程度等
    一切情狀，量處如主文所示之刑，併諭知易科罰金之折算標
    準，以示懲儆。
據上論斷，應依刑事訴訟法第二百七十三條之一第一項、第二百
九十九條第一項前段，刑法第五十六條、第三十條第一項前段、
第二項、第三百三十九條第一項、第四十七條、第四十一條第一
項前段，罰金罰鍰提高標準條例第一條前段、第二條，判決如主
文。
本案經檢察官郭緯中到庭執行職務。
中　　華　　民　　國　　94　　年　　8　　月　　 19　　日
                  臺灣彰化地方法院刑事第三庭
　　　　　　　　　  　  　      法  官  高文崇
以上正本證明與原本無異。
如不服本判決，應於判決送達後10日內，向本院提出上訴狀（須
附繕本）。
告訴人或被害人對於判決如有不服具備理由請求檢察官上訴者，
其上訴期間之計算係以檢察官收受判決正本之日期為準。
中　　華　　民　　國　　94　　年　　8 　　月　　22　　日
                                書記官  謝志鑫
附錄本案論罪科刑法條：
刑法第三十條第一項前段、第三百三十九條第一項中華民國刑法
第30條第1項前段：
(從犯及其處罰) 幫助他人犯罪者，為從犯。雖他人不知幫助之
情者，亦同。
中華民國刑法第339條第1項：
(普通詐欺罪) 意圖為自己或第三人不法之所有，以詐術使人將
本人或第三人之物交付者，處五年以下有期徒刑、拘役或科或併
科一千元以下罰金。
附表
┌──┬──────┬──────────┬───┬─────────┐
│編號│開 戶 日 期 │帳號（金融機構名稱）│被害人│  電話詐騙情節    │
├──┼──────┼──────────┼───┼─────────┤
│ 一 │93年9月16日 │0000000000000（誠泰 │己○○│被害人於93年9 月30│
│    │            │商業銀行彰化分行）  │      │日接獲手機簡訊告知│
│    │            │                    │      │信用卡遭人盜刷，乃│
│    │            │                    │      │依簡訊內容打電話查│
│    │            │                    │      │詢，對方假藉要為其│
│    │            │                    │      │設立防火牆，指示其│
│    │            │                    │      │操作提款機，致被害│
│    │            │                    │      │人陷於錯誤，因而將│
│    │            │                    │      │30,178元匯入該帳戶│
│    │            │                    │      │。                │
├──┼──────┼──────────┼───┼─────────┤
│ 二 │93年9月16日 │000000000000000（中 │甲○○│被害人於93年9月24 │
│    │            │國信託商業銀行彰化分│      │日接獲手機簡訊告知│
│    │            │行）                │      │現金卡遭人盜用，其│
│    │            │                    │      │乃依簡訊內容打電話│
│    │            │                    │      │查詢，對方謊稱要重│
│    │            │                    │      │新調整密碼，致被害│
│    │            │                    │      │人陷於錯誤，並依對│
│    │            │                    │      │方指示操作，而匯款│
│    │            │                    │      │73,083元至該帳戶。│
│    │            ├──────────┼───┼─────────┤
│    │            │帳戶同上            │乙○○│被害人於93年9月24 │
│    │            │                    │      │日接獲手機簡訊告知│
│    │            │                    │      │現金卡遭人盜用，其│
│    │            │                    │      │即依簡訊內容打電話│
│    │            │                    │      │查詢，對方謊稱要協│
│    │            │                    │      │助辦理金融保單，致│
│    │            │                    │      │被害人陷於錯誤，乃│
│    │            │                    │      │依對方指示操作提款│
│    │            │                    │      │機，因而匯款24,504│
│    │            │                    │      │元至該帳戶。      │
├──┼──────┼──────────┼───┼─────────┤
│ 三 │93年9月16日 │000000000000000（交 │丁○○│被害人於93年9月19 │
│    │            │通銀行彰化分行）    │      │日接獲手機簡訊告知│
│    │            │                    │      │信用卡遭人盜刷，其│
│    │            │                    │      │乃依簡訊內容打電話│
│    │            │                    │      │查詢，對方謊稱要協│
│    │            │                    │      │助辦理止付，致被害│
│    │            │                    │      │人陷於錯誤，乃依其│
│    │            │                    │      │指示操作提款機，而│
│    │            │                    │      │匯款99,983元至該帳│
│    │            │                    │      │戶。              │
├──┼──────┼──────────┼───┼─────────┤
│ 四 │93年9月20日 │000000000000（台中商│戊○○│被害人於93年9月22 │
│    │            │業銀行彰化分行）    │      │日依報紙所刊登之貸│
│    │            │                    │      │款廣告撥打電話詢問│
│    │            │                    │      │貸款事宜，對方謊稱│
│    │            │                    │      │必須先行匯入手續費│
│    │            │                    │      │3,900元，致其陷於 │
│    │            │                    │      │錯誤而匯款至該帳戶│
│    │            │                    │      │，此後即無下文。  │
└──┴──────┴──────────┴───┴─────────┘
